臺灣新竹地方法院刑事判決　　　　　　　　　　　　　　九十一年度易緝字第三號
　　公　訴　人　臺灣新竹地方法院檢察署檢察官
　　被　　　告　乙○○
右列被告因贓物案件，經檢察官提起公訴( 八十九年度偵字第四三六七號 )，本院判
決如左：
    主  文
乙○○故買贓物，處拘役伍拾日，如易科罰金，以參佰元折算壹日。
    事  實
一、乙○○於民國八十九年六月間某日，在新竹縣竹東鎮市場，明知不詳姓名、年籍
    綽號「喜蘭」之男子所持有車牌號碼ＶＭＫ〡八○二號輕型機車( 原為甲○○於
    八十九年六月十一日，在新竹縣竹東鎮○○里○○路竹東醫院前失竊 )並無行車
    執照，係來路不明之贓車，竟仍以新臺幣( 下同 )二千元之代價，向該綽號「喜
    蘭」之男子購買該機車，並取得鑰匙一支供己騎用，旋將車牌卸下，放置於置物
    箱內。嗣於八十九年七月一日十一時三十分許，乙○○前往苗栗縣南庄鄉蓬萊村
    十九鄰紅毛館一一八之三號騎乘該車之際，為警當場查獲，並扣得鑰匙一支。
二、案經苗栗縣警察局頭份分局報請臺灣苗栗地方法院檢察署檢察官呈請臺灣高等法
    院檢察署檢察長令轉臺灣新竹地方法院檢察署檢察官偵查起訴。
    理  由
一、訊據被告乙○○固供承有於右揭時地，向綽號「喜蘭」之男子購買上開機車之情
    事，惟矢口否認有何故買贓物犯行，辯稱：不知該機車是遭竊之贓物云云。惟查
    ：
  (一)被告為警查獲其持有之前述機車係甲○○於八十九年六月十一日，在新竹縣竹
      東鎮○○里○○路竹東醫院前失竊一節，業據被害人甲○○到庭陳述明確，並
      有贓物認領保管單及車輛竊盜詳細資料各一紙附卷可稽。
  (二)又前述機車為警查獲當日並未懸掛車牌，係經警方於置物箱內發現車牌之事實
      ，亦據證人即當日查獲被告之員警魏佑卿證述明確，則被告騎乘機車故不懸掛
      車牌，顯有規避警方據車牌查緝贓車及公路主管機關管理車籍之情形，應堪認
      定，是被告辯稱不知該車是贓車云云，尚非無疑。
  (三)再被告於本院審理時既自承購買前述機車時，綽號「喜蘭」之男子並未交付機
      車行照等相關證件，則機車須有車牌以及行車執照始得行駛，且購買機車應檢
      具過戶資料向監理單位辦理過戶，此為眾所周知之理，被告智慮無礙，當無不
      知之理，然被告於購買前述機車時，卻未索閱機車行照或其他相關來源證明，
      即貿然向不知姓名之人予以買受該機車，顯與常情有違。況對於贓物之認識，
      並不以行為人對於該物確信其係贓物為限，只須行為人對該物來源存疑，而懷
      疑其可能為贓物，或雖有預見，而不背其本意時，即認有贓物之認識，是本件
      被告於本院審理時既不諱言有感覺前述機車較市價便宜等語，佐以被害人甲○
      ○亦陳述：前述機車年份是八十七年，其當初購買機車時是四萬多元，嗣其尋
      獲機車出售後得款一萬多元等情明確，足見被告以二千元之代價，向綽號「喜
      蘭」之男子購買該機車，顯與市價不相當，是本件被告購買前述機車時，未索
      閱上開證件查明機車之來源無虞，猶以較市價不相當之價格購買機車，難謂其
      不知該機車為贓物，被告所辯顯係諉卸刑責之詞，不足採信。其罪證明確，犯
      行洵堪認定，應依法論科。
二、次按行為後法律有變更者，適用裁判時之法律，但裁判前之法律有利於行為人者
    ，適用最有利於行為人之法律，刑法第二條第一項定有明文。查被告前開行為後
    ，刑法第四十一條業於九十年一月四日修正為「犯最重本刑為五年以下有期徒刑
    以下之刑之罪，而受六月以下有期徒刑或拘役之宣告，因身體、教育、職業、家
    庭之關係或其他正當事由，執行顯有困難者，得以一元以上三元以下折算一日，
    易科罰金。但確因不執行所宣告之刑，難收矯正之效或難以維持法秩序者，不在
    此限。」、「併合處罰之數罪，均有前項情形，其應執行之刑逾六月者，亦同。
    」，並於同年月十日公布施行，於同年月十二日生效，是被告行為後法律已有變
    更，而比較新舊法之規定，以變更後之新法對被告有利，則依刑法第二條第一項
    前段之規定，自應適用新法即行為時之刑法第四十一條第一項之規定，合先敘明
    。
三、核被告所為，係犯刑法第三百四十九條第二項之故買贓物罪。爰審酌被告之素行
    、犯罪動機目的係在貪小便宜、所購買贓車之價值為一萬多元、犯罪所生之危害
    、犯後否認犯行之態度等一切情狀，量處如主文所示之刑，並諭知易科罰金之折
    算標準。至扣案機車所使用之鑰匙一支，並非被告所有供犯罪所用之物，爰不予
    沒收，併此敘明。
據上論斷，應依刑事訴訟法第二百九十九條第一項前段，刑法第二條第一項前段、第
三百四十九條第二項、修正後第四十一條第一項，罰金罰鍰提高標準條例第一條前段
、第二條，判決如主文。
本案經檢察官吳金棟到庭執行職務。
中      華      民      國    九十一    年      三      月     八       日
                              臺灣新竹地方法院刑事第一庭
                                  法  官  王佳惠
右正本證明與原本無異。
如不服本判決，應於判決送達後十日內向本院提出上訴狀( 應附繕本 )，上訴於臺灣
高等法院。
                                  書記官  江靜玲
中      華      民      國    九十一    年      三      月     十一     日
附錄論罪科刑法條全文：刑法第三百四十九條第二項。
搬運、寄藏、故買贓物或為擔保者，處五年以下有期徒刑、拘役或科或併科一千元以
下罰金。
